【裁判字號】    99,審訴,359
【裁判日期】    990531
【裁判案由】    毒品危害防制條例
【裁判全文】
臺灣士林地方法院刑事判決             99年度審訴字第359號
公  訴  人  臺灣士林地方法院檢察署檢察官
被      告  甲○○
上列被告因違反毒品危害防制條例案件，經檢察官提起公訴（99
年度毒偵字第658 號），被告於本院準備程序中就被訴事實為有
罪陳述，經本院合議庭裁定由受命法官獨任行簡式程序審理，並
判決如下：
    主  文
甲○○施用第一級毒品，累犯，處有期徒刑捌月，扣案之海洛因
（驗餘淨重零點壹貳玖公克）沒收銷燬，扣案之盛裝前開海洛因
所用之分裝袋肆只及吸管製杓子壹支，均沒收；又施用第二級毒
品，累犯，處有期徒刑伍月；應執行有期徒刑壹年，扣案之海洛
因（驗餘淨重零點壹貳玖公克）沒收銷燬，扣案之盛裝前開海洛
因所用之分裝袋肆只及吸管製杓子壹支，均沒收。
    事  實
一、甲○○前因二次施用第二級毒品案件，先後經本院以88年度
    毒聲字第1681號、88年度毒聲字第2230號裁定送觀察、勒戒
    後，均認無繼續施用毒品之傾向，分別於民國88年9 月2 日
    及88年年11月24日執行完畢釋放出所，並由臺灣士林地方法
    院檢察署檢察官分別以88年度毒偵字第266 號、88年度毒偵
    字第854 號為不起訴處分確定。復於前開觀察、勒戒執行完
    畢釋放後5 年內之89年間，再因施用第二級毒品案件，除經
    本院以89年度毒聲字第1128號裁定令入戒治處所施以強制戒
    治，並經臺灣士林地方法院檢察署檢察官以89年度毒偵字第
    1434號聲請簡易判決處刑，其中強制戒治部分，因執行成效
    良好，經本院以89年度毒聲字第2071號裁定停止戒治，所餘
    期間付保護管束，嗣於90年5 月18日保護管束期滿，未經撤
    銷停止戒治，視為執行完畢；至刑事追訴部分，經本院以89
    年度簡字第570 號判決判處有期徒刑5 月確定，於91年10月
    16日執行完畢。再因施用第二級毒品案件，除經本院以90年
    度毒聲字第1346號裁定令入戒治處所施以強制戒治，並經臺
    灣士林地方法院檢察署檢察官以90年度毒偵字第1162、1239
    、1439、1504號提起公訴，其中強制戒治部分，嗣經本院以
    91年度毒聲字第951 號裁定停止戒治，所餘期間付保護管束
    ，於保護管束期間，因再犯施用毒品罪，違反保護管束應遵
    守事項情節重大，於91年12月24日經本院以91年度毒聲字第
    1381號裁定撤銷停止戒治，令入戒治處所繼續執行強制戒治
    ，迄至92年5 月21日戒治期滿執行完畢（接續執行另案徒刑
    ）；至刑事追訴部分，經臺灣高等法院以91年度上易字第90
    4 號判決判處有期徒刑9 月確定，至其於停止戒治期間所犯
    同時施用第一級毒品及施用第二級毒品罪，經本院以92年度
    訴字第257 號判決判處有期徒刑8 月確定。又因偽造貨幣案
    件，經本院以90年度訴字第480 號判決判處有期徒刑3 年2
    月，並迭經臺灣高等法院以91年度上訴字第1888號判決及最
    高法院91年度台上字第6434號判決均駁回上訴確定，前開3
    罪嗣經裁定減刑及合併定應執行刑為有期徒刑3 年8 月確定
    ，於95年8 月7 日縮短刑期假釋出監並付保護管束，詎被告
    於保護管束期間內再犯施用第一級毒品罪，除經撤銷假釋，
    應執行殘刑2 月又18日，並經臺灣高等法院以96年度上訴字
    第2076號判決判處有期徒刑1 年4 月確定，復因犯2 次竊盜
    案件，經本院以96年度易字第1851號判處有期徒刑3 月、4
    月，應執行有期徒刑6 月確定，再因施用毒品案件，經本院
    以96年度易字第943 號判處有期徒刑8 月，減為有期徒刑4
    月確定。嗣經入監先執行前開假釋殘刑2 月18日完畢後（以
    上構成累犯），再接續執行前開各罪，於98年8 月25日假釋
    （繼續執行另案拘役50日至98年10月14日出監，此部分尚未
    執行完畢，不構成累犯前科）。詎何建賓猶不知悛悔，於前
    開觀察、勒戒執行完畢釋放後5 年內再犯施用毒品罪，並經
    法院判處罪刑確定後，復基於施用第一級毒品海洛因及第二
    級毒品甲基安非他命之犯意，於99年3 月18日6 、7 時許，
    在臺北市臺北車站廁所內，以針筒注射之方式，施用海洛因
    1 次；另於99年3 月18日日間，在臺北市內湖區碧山嚴山上
    ，以將甲基安非他命置於玻璃球吸食器內燒烤吸食煙霧之方
    式，施用甲基安非他命1 次。嗣於99年3 月18日21時25分許
    ，在臺北市○○區○○路1 段87號前，因形跡可疑，經警以
    同意搜索方式執行搜索，當場扣得甲○○所有之海洛因4 包
    （合計淨重0.131 公克）、吸管製杓子1 支、空分裝袋2 個
    ，並於翌日（即19日）凌晨0 時10分許，經警徵得其同意後
    採尿送驗，因鑑驗結果呈嗎啡、安非他命及甲基安非他命陽
    性反應，始偵悉上情。
二、案經臺北市政府警察局內湖分局報告臺灣士林地方法院檢察
    署檢察官偵查起訴，並經本院改依簡式程序審理。
    理  由
一、上揭犯罪事實，業據被告甲○○於本院準備程序及審理時坦
    承不諱（參見本院卷第39頁、第42頁），又被告為警查獲後
    在警局所排尿液，經送台灣尖端先進生技醫藥股份有限公司
    以酵素免疫分析法初驗後，再以氣相層析質譜儀法複驗，證
    實該尿液呈嗎啡（即施用海洛因之代謝物）、安非他命及甲
    基安非他命陽性反應，有臺北市政府警察局偵辦毒品案件尿
    液檢體委驗單、濫用藥物尿液檢驗檢體監管紀錄表（尿液檢
    體編號：038785號）及台灣尖端先進生技醫藥股份有限公司
    於99年3月26日出具之濫用藥物檢驗報告影本各1紙附卷可稽
    （附於99年度毒偵字第658號卷第68頁至第72 頁）；又被告
    為警查獲時，經警扣得之白色粉末4 包（淨重0.131 公克）
    ，經送鑑驗後，證實為第一級毒品海洛因，亦有該扣案之毒
    品及交通部民用航空局航空醫務中心99年4 月2 日航藥鑑字
    第0992148 號毒品鑑定書1 紙附卷可佐（附於同上偵卷第74
    頁）；此外，並有被告自承所有用於勺取海洛因施用之吸管
    製杓子1 支扣案可憑。綜上，足認被告自白與事實相符，可
    以採信，本案事證至為明確，被告犯行堪予認定。
二、按毒品危害防制條例於92年7 月9 日修正公布，自93年1 月
    9 日施行，其中第20條、第23條將施用毒品之刑事處遇程序
    區分為「初犯」、「5 年內再犯」、「5 年後再犯」。依其
    立法理由之說明：「初犯」，經觀察、勒戒或強制戒治，應
    為不起訴處分或不付審理之裁定；經觀察、勒戒或強制戒治
    執行完畢釋放後，「5 年內再犯」者，因其再犯率甚高，原
    實施之觀察、勒戒及強制戒治既已無法收其實效，爰依法追
    訴或裁定交付審理。至於經觀察、勒戒或強制戒治執行完畢
    釋放，「5 年後再犯」者，前所實施之觀察、勒戒或強制戒
    治已足以遮斷其施用毒品之毒癮，為期自新及協助其斷除毒
    癮，仍用「初犯」規定，先經觀察、勒戒或強制戒治之程序
    。從而，依修正後之規定，祇於「初犯」及「5 年後再犯」
    2 種情形，有其追訴條件之限制，即須於初犯經觀察、勒戒
    或強制戒治釋放後，5 年內均無施用毒品之行為，始能認其
    前所實施之觀察、勒戒或強制戒治已足遮斷毒癮，而得於5
    年後再犯時，再予適用初犯之規定，重行觀察、勒戒等程序
    。倘5 年內已經再犯，經依法再為保安處分或追訴處罰，縱
    其第3 次（或第3 次以上）施用毒品之時間，在初犯之保安
    處分執行完畢釋放5 年以後，即與「5 年後再犯」之情形有
    別，且因已於「5 年內再犯」，顯見其再犯率甚高，原實施
    觀察、勒戒或強制戒治，已無法收其實效，自無再經觀察、
    勒戒及強制戒治之必要，應由檢察官逕行起訴，始符新法修
    正之本旨（最高法院95年第7 次刑事庭會議決議、95年度台
    非字第59號判決參照）。查被告前因施用毒品案件，先後經
    本院裁定送觀察、勒戒後，均認無繼續施用毒品之傾向，分
    別於88年9 月2 日及88年11月24日執行完畢釋放出所，復於
    前開觀察、勒戒執行完畢後5 年內之89年間，再因施用第二
    級毒品案件，經本院以89年度簡字第570 號判決判處有期徒
    刑5 月確定，於91年10月16日執行完畢等情，有臺灣高等法
    院被告前案紀錄表在卷可稽，是本案被告所為施用毒品之犯
    行，距離前開觀察勒戒執行完畢釋放雖已逾5 年，惟被告在
    上開觀察、勒戒執行完畢後5 年內，既已再犯施用毒品罪，
    並經追訴處罰，揆諸前揭說明，其本次犯行即與毒品危害防
    制條例第20條第3 項所稱之「5 年後再犯」有別，是公訴人
    依法追訴，於法並無不合，本院自應依法論科。
三、按海洛因、甲基安非他命分別為毒品危害防制條例第2 條第
    2 項第1 款、第2 款所稱之第一級毒品及第二級毒品。核被
    告甲○○所為，分別係犯毒品危害防制條例第10條第1 項之
    施用第一級毒品罪、同條例第10條第2 項之施用第二級毒品
    罪。被告持有第一級毒品海洛因、第二級毒品甲基安非他命
    進而施用，持有毒品之行為為施用毒品之當然手段，均不另
    論以持有毒品罪（最高法院74年度台上字第3404號判例意旨
    參照）。被告所犯上開2 罪，犯意各別，行為互殊，罪名不
    同，應予分論併罰。又被告有如事實欄所載前案科刑及執行
    之情形，有臺灣高等法院被告前案紀錄表在卷可考，而按經
    撤銷假釋執行殘餘刑期者，有期徒刑於全部執行完畢後，再
    接續執行他刑，第1 項有關合併計算執行期間之規定不適用
    之，刑法第79條之1 第5 項定有明文；又按因撤銷假釋執行
    殘餘刑期，其撤銷之原因事實發生在86年刑法第79條之1修
    正施行前者，依修正前之刑法第79條之1 規定合併計算其殘
    餘刑期與他刑應執行之期間。但其原因事實行為終了或犯罪
    結果之發生在86年刑法第77條修正施行後者，不在此限，刑
    法施行法第7 條之1 第2 項復規定甚明。亦即二以上徒刑併
    執行者，刑法第77條所定「得許假釋」最低應執行之期間，
    合併計算之規定，於撤銷假釋執行殘餘刑期之情形，不適用
    之。於此情形，經撤銷假釋執行殘餘刑期者，其有期徒刑之
    殘餘刑期，於全部執行完畢時，即應認為已執行完畢，不再
    與嗣後接續執行之他刑，合併計算執行期間，從而殘餘刑期
    之執行與接續執行之他刑，其刑期應分別計算，此有最高法
    院97年度台非字第1 號判決意旨參照，經查本案被告前因偽
    造貨幣及2 案施用毒品等罪，經裁定應執行有期徒刑3 年8
    月確定，於95年8 月7 日縮短刑期假釋出監，所餘期間付保
    護管束，嗣因於保護管束期間內，再犯施用第一級毒品等罪
    ，經撤銷假釋應執行殘餘刑期2 月18日，並與所犯其他各罪
    接續執行，於96年12月11日入監（刑期自96年11月23日起算
    ）後，應先執行假釋殘刑2 月18日完畢後，始接續執行其他
    案件，而上開撤銷假釋之事由既發生在86年刑法第77條修正
    施行後，參酌上述意旨，縱該撤銷假釋後殘餘之刑期形式上
    有與他案接續執行，惟該殘餘刑期之執行與接續執行之他刑
    ，其刑期仍應分別計算，而認該2 月18日之殘餘刑期於本案
    犯行前，即已執行完畢，不因接續執行之他刑嗣經假釋，而
    認尚未執行完畢，故被告係於有期徒刑執行完畢後5 年內，
    故意再犯本案有期徒刑以上之各罪，均為累犯，應依刑法第
    47條第1 項之規定加重其刑。爰審酌被告曾因施用毒品犯行
    而送觀察、勒戒及強制戒治並經法院判處罪刑確定，仍不知
    悛悔，復再施用第一級、第二級毒品，顯見其無戒絕之決心
    ，惟念其施用毒品乃戕害自己身心健康，尚未危及他人，且
    本次施用第一級毒品、第二級毒品之犯行各僅1 次，犯後坦
    承犯行，態度尚稱良好，並參酌公訴人之求刑等一切情狀，
    分別量處如主文所示之刑，並依法定其應執行之刑，以示懲
    儆。
四、扣案之海洛因（驗餘淨重0.1290公克），係查獲之第一級毒
    品，不問是否屬於犯人所有，應依毒品危害防制條例第18條
    第1 項前段之規定，諭知沒收銷燬，而扣案盛裝前開海洛因
    所用之包裝袋4 只、均有防止毒品裸露、散逸及便利毒品攜
    帶之功能，堪認係供本案犯行所用之物，復均據被告供明為
    其所有之物，應依刑法第38條第1 項第2 款之規定宣告沒收
    ；又扣案之吸管製杓子1 支，係用以勺取所施用海洛因之器
    具，堪認係供本案犯行所用之物，復據被告供明為其所有之
    物，亦應依刑法第38條第1 項第2 款之規定宣告沒收；至扣
    案之空塑膠袋2 只，係被告盛裝安眠藥所用之物，業據被告
    供述在卷（本院卷第43頁），且經本院當庭勘驗結果，該2
    只塑膠袋內並無任何粉末或是結晶殘留，有本院審判筆錄可
    稽（附於本院卷第43頁），堪認被告所供並非無據，此外，
    復無證據證明係供被告前揭犯罪所用之物，又非違禁物，爰
    不予宣告沒收，應由檢察官另為適當之處置；又鑑驗時採樣
    之海洛因0.002 公克，已因鑑驗用罄而滅失，自無從諭知沒
    收銷燬，均併此指明。
據上論斷，應依刑事訴訟法第273 條之1 第1 項、第299 條第1
項前段，毒品危害防制條例第10條第1 項、第2 項、第18條第1
項前段，刑法第11條、第47條第1 項、第51條第5 款、第38條第
1項 第2 款，判決如主文。
本案經檢察官呂寧莉到庭執行職務。
中    華    民    國    99    年    5     月    31    日
                  刑事第一庭法  官  吳祚丞
以上正本證明與原本無異。
如不服本判決應於收受判決後10日內向本院提出上訴書狀，並應
敘述具體理由；其未敘述上訴理由者，應於上訴期間屆滿後20日
內向本院補提理由書（均須按他造當事人之人數附繕本）「切勿
逕送上級法院」。
                            書記官  丁梅芬
中    華    民    國    99    年    5     月    31    日
附錄論罪科刑法條：
毒品危害防制條例第10條第1、2項
施用第一級毒品者，處 6 月以上 5 年以下有期徒刑。
施用第二級毒品者，處 3 年以下有期徒刑。

司法院資訊處製作；財團法人民間司法改革基金會備份。
